臺灣高等法院刑事判決
111年度交上訴字第115號
上  訴  人  
即  被  告  戴中正


指定辯護人  吳孟哲律師(義辯律師)
上列上訴人因公共危險等案件，不服臺灣新竹地方法院111年度
交易緝字第2號、110年度交訴字第131號，中華民國111年5月3日
第一審判決（起訴案號：臺灣新竹地方檢察署110年度偵緝字第2
60號；追加起訴案號：110年度偵字第6200號），提起上訴，本
院判決如下：
    主  文
原判決關於駕駛動力交通工具發生交通事故致人傷害逃逸罪部分
，撤銷。
戴中正犯駕駛動力交通工具發生交通事故致人傷害逃逸罪，處有
期徒刑陸月，如易科罰金，以新臺幣壹仟元折算壹日。
其他上訴駁回。
    事  實
一、戴中正於民國108年12月28日凌晨3時5分許前某時起，駕駛車號000-0000號營業半聯結車（拖載車號00-00號拖車，下稱A拖車），沿國道一號高速公路（下稱一高）北向外側車道行駛。戴中正於同日凌晨3時5分許，行經一高北向97.9公里處時（位在新竹縣寶山鄉），如於行駛中變換車道時未開啟方向燈並注意與後方直行車保持安全距離與間隔，將可能與後方直行車發生碰撞而有其危險性，故負有應注意開啟方向燈、注意與後方直行車保持安全距離與間隔之義務，卻未注意履行，而於行駛過程中在未開啟方向燈之情形下持續左偏行駛；同時，陳坤和則駕駛車號00-0000號自用小客車（下稱B車）沿一高北向中線車道行至該處，戴中正上開行為所產生的危險遂於陳坤和閃避不及、其右前車頭與A拖車左後側發生碰撞時現實化，而B車隨即失控左偏跨入內側車道，再遭同向左後方沿內側車道直行之江少宸所駕駛車號000-0000號租賃小客車（搭載乘客吳沛婕，下稱C車）閃避不及而追撞翻覆，致江少宸受有頭部挫傷，吳沛婕受有疑似左肩膀拉挫傷、疑似背部肌肉韌帶拉挫傷，陳坤和受有頭部挫傷、頭皮撕裂傷等傷害（吳沛婕、陳坤和受傷部分，於檢察官起訴時，均未據告訴）。然戴中正知悉其駕駛動力交通工具業已發生上開交通事故，且事故當時三方車速均屬甚快、並造成車輛翻覆而極為嚴重，當已預見該事故必然致人受傷，竟基於駕駛動力交通工具發生交通事故致人傷害逃逸之犯意，未停車予以事故他方必要之照護、亦未等候員警到場處理以釐清肇事責任，即繼續駕車離開現場而逃逸。嗣經警方查閱B車之行車紀錄器影像，並通知戴中正到案說明，始查獲亦有上開肇事逃逸情事。　
二、案經江少宸訴由內政部警政署國道公路警察局第二公路警察大
    隊報告臺灣新竹地方檢察署（下稱新竹地檢署）檢察官偵查
    起訴、吳沛婕訴由新竹地檢署檢察官偵查追加起訴。　　
    理  由
壹、程序方面：
　　按被告以外之人於審判外之言詞或書面陳述，除法律有規定
    者外，不得作為證據；又被告以外之人於審判外之陳述，雖
    不符合同法第159條之1至第159條之4之規定，但經當事人於
    審判程序同意作為證據，法院審酌該言詞陳述或書面陳述作
    成時之情況，認為適當者，亦得為證據。當事人、代理人或
    辯護人於法院調查證據時，知有第159條第1項不得為證據之
    情形，而未於言詞辯論終結前聲明異議者，視為有前項之同
    意，刑事訴訟法第159條第1項及第159條之5分別定有明文。
    查被告戴中正經本院合法傳喚於審理時無正當理由未到庭，
    惟其於原審言詞辯論終結前（見原審交易緝卷第54-57、97-
    107頁）、本院準備程序（見本院卷第66-70頁）、檢察官及
    被告之辯護人於本案言詞辯論終結前（見本院卷第66-70、1
    06-111頁），均未就本判決所引用之各該被告以外之人於審
    判外之陳述及所調查之證據主張有刑事訴訟法第159條第1項
    不得為證據之情形，而均同意作為證據，本院審酌該證據作
    成時並無違法及證明力明顯過低之瑕疵等情況，認為適當，
    應有證據能力。至於所引其餘非屬供述證據部分，既不適用
    傳聞法則，亦非公務員違背法定程序所取得，依刑事訴訟法
    第158條之4反面解釋，同具證據能力。
貳、實體方面：
一、認定犯罪事實所憑之證據及認定之理由：
　　上開事實，業據被告於本院坦承不諱(見本院卷第65、111頁
    )，並有證人即告訴人江少宸於警詢、偵查、原審及本院審
    理、被害人陳坤和於警詢、偵查、原審及本院審理、被害人
    吳沛婕於警詢、偵查時證述翔實（見新竹地檢署109偵6701
    卷【下稱偵卷一】第5-7、9-12、14-15頁、桃園地檢109年
    度偵字第29297號卷【下稱偵卷二】第64-65頁、原審交易緝
    卷第62、92-95頁、本院卷第64、72、112頁）；復有上開證
    人江少宸、陳坤和、吳沛婕之新竹馬偕紀念醫院診斷證明書
    、警方製作之道路交通事故現場圖、道路交通事故調查（報
    告）表㈠㈡、相關肇事車輛車損蒐證照片、原審就B車行車紀
    錄器影像之勘驗筆錄暨相關截圖、證人即國道公路警察局第
    二公路警察大隊楊梅分隊警員呂鎧仰所出具之職務報告及更
    正後之被告自首情形紀錄表等資料在卷可稽（見偵卷一第8
    、13、15、19-47頁、原審交易卷第59-61頁、原審交易緝卷
    第57-59、67-72頁），足認被告上開任意性之自白，核與事
    實相符，堪以採信。本案事證明確，被告犯行洵堪認定，應
    依法論科。
二、論罪之說明：
(一)被告行為後，刑法第185條之4業於110年5月30日起修正生效
    ，修正前實務上就「肇事」要件之定義，與修正後之「發生
    交通事故」要件之定義並無差異，然修正後刑法第185條之4
    第1項前段規定，則將修正前刑法第185條之4規定就「駕駛
    動力交通工具肇事/發生交通事故致人受（輕）傷」行為之
    法定刑加以調降，故比較新舊法後，修正後之規定對被告較
    為有利，應依刑法第2項第1項但書規定，施用修正後之刑法
    第185條之4第1項前段規定。
(二)核被告所為，係犯刑法第284條前段之過失傷害罪及同法第1
    85條之4第1項前段之駕駛動力交通工具發生交通事故致人傷
    害逃逸罪。
(三)被告所為上開2罪間，犯意各別、行為互殊，應予分論併罰
    。
(四)本案不予宣告緩刑之說明：
　　被告固未曾因故意犯罪受有期徒刑以上刑之宣告，此有本院
    被告前案紀錄表在卷可查，犯後坦承全部犯行；惟本院審酌
    被告本案之犯行，造成被害人江少宸、吳沛婕、陳坤和受有
    事實欄一所載之傷勢，且迄今未賠償上開被害人分文或與彼
    等達成和解，是依其涉案程度及本案犯罪情狀，衡酌上情，
    認不宜宣告緩刑。是被告及其辯護人請求給予緩刑機會，要
    無足採。
三、上訴駁回部分(即過失傷害罪部分)：　　　
(一)本院綜合調查證據結果，認原審以被告涉犯過失傷害罪部分
    ，犯罪事證明確，據以論罪科刑，以行為人之責任為基礎，
    並審酌被告本案犯罪造成告訴人江少宸之身體法益侵害，與
    告訴人江少宸未能達成和解；被告本案違反注意義務之犯罪
    行為，與一般類似犯罪行為人之行為情狀亦無顯然差異，不
    為被告不利考量；犯後態度部分，被告於案發後就過失傷害
    部分坦承犯罪，於原審審理中並刻意逃避審判而遭原審通緝
    暨執行羈押，整體而言尚不足為其有利之考量；兼衡其犯罪
    動機、目的、所受刺激、國中肄業而未完成國民教育、目前
    獨居、未繼續從事貨車駕駛工作而經濟困難，另其前無犯罪
    前科，有本院被告前案紀錄表附卷可稽，素行尚佳等一切情
    狀，量處拘役50日，並諭知易科罰金之折算標準。經核原審
    之認事用法，均無違誤，量刑亦屬妥適。
(二)被告上訴意旨略以：我已經認罪，希望能從輕量及給予緩刑
    機會乙節。按量刑輕重，屬法院得依職權自由裁量之事項，
    苟其量刑已以行為人之責任為基礎，並斟酌刑法第57條各款
    所列情狀，在法定刑度內，酌量科刑，無偏執一端，致明顯
    失出失入情形，自不得指為不當或違法（最高法院103年度
    台上字第291號、第331號判決意旨參照），且在同一犯罪事
    實與情節，如別無其他加重或減輕之原因，下級審量定之刑
    ，亦無過重或失輕之不當情形，則上級審法院對下級審法院
    之職權行使，原則上應予尊重（最高法院85年度台上字第24
    46號判決意旨參照）。查本案原審就被告過失傷害部分，於
    罪量刑時，已以行為人之責任為基礎，審酌刑法第57條各款
    所列情狀而為刑之量定，其所為量刑並未逾越法定刑度，亦
    無違背公平正義之精神，客觀上不生量刑過重過輕之裁量權
    濫用，且原審既已詳細記載量刑審酌上揭各項被告之犯罪情
    節、造成告訴人江少宸之損害程度、被告犯罪後態度等一切
    情狀，並予以綜合考量後在法定刑內予以量刑，尚無違比例
    原則及罪刑相當原則。是被告就過失傷害部分，請求從輕量
    刑及請求給予緩刑（業已論駁如前），均為無理由，應予駁
    回。
四、撤銷改判部分（即肇事逃逸罪部分）：
(一)原審以被告涉犯肇事逃逸罪部分，犯罪事證明確，予以論罪
    科刑，固非無見。惟查：被告於原審審理時僅承認犯過失傷
    害罪，而否認犯肇事逃逸罪，然於本院準備程序時，就涉犯
    肇事逃逸罪部分，業已坦承該犯行，而被告之犯後態度，為
    科刑之事由，此有利被告之科刑事由，原審不及審酌，容有
    未合。是被告就肇事逃逸部分，上訴主張給予緩刑機會，雖
    無理由（已論駁如前），惟就請求從輕量刑為有理由。原判
    決既有上開可議之處，即屬無可維持，應由本院予以撤銷改
    判。
(二)爰以行為人之責任為基礎，審酌被告駕駛A拖車行駛在道路
    上，疏未注意如事實欄一所載之注意情節，而與被害人江少
    宸、陳坤和發生碰撞，致被害人江少宸、吳沛婕、陳坤和受
    有如事實欄一所載之傷害，且不為救護或必要之處置而逃逸
    ，罔顧傷者安危，其所為實不足取，惟念及被告犯後雖於原
    審時否認肇事逃逸犯行，然於本院時終能坦承此部分犯行（
    見本院卷第64、111頁），對其行為無隱，業已知所悔悟，
    兼衡被害人上開所受傷害程度、尚未達成和解及賠償，被告
    素行、其於原審自陳國中肄業、目前獨居、未繼續從事貨車
    駕駛工作而經濟困難等一切情狀，量處如主文第2項所示之
    刑，並諭知易科罰金之折算標準。
五、被告經本院合法傳喚，於本院審理時無正當理由不到庭，爰
    不待其陳述而為一造辯論判決。　　　　　　
據上論斷，應依刑事訴訟法第371條、第369條第1項前段、第364
條、第368條、第299條第1項前段，判決如主文。　　　　　
本案經檢察官劉晏如提起公訴、檢察官吳志中追加起訴，檢察官
張瑞娟到庭執行職務。
中　　華　　民　　國　　111 　年　　9 　　月　　6　　日
                  刑事第十七庭  審判長法　官  鄭水銓
                                      法　官  沈君玲
                                      法　官  姜麗君
以上正本證明與原本無異。
過失傷害罪部分，不得上訴。
肇事逃逸罪部分，如不服本判決，應於收受送達後20日內向本院
提出上訴書狀，其未敘述上訴之理由者並得於提起上訴後20日內
向本院補提理由書（均須按他造當事人之人數附繕本）「切勿逕
送上級法院」。
                                      書記官  許俊鴻
中　　華　　民　　國　　111 　年　　9 　　月　　6 　　日
附錄本案論罪科刑法條全文　　
中華民國刑法第284條
因過失傷害人者，處1年以下有期徒刑、拘役或10萬元以下罰金
；致重傷者，處3年以下有期徒刑、拘役或30萬元以下罰金。
中華民國刑法第185條之4第1項
駕駛動力交通工具發生交通事故，致人傷害而逃逸者，處6月以
上5年以下有期徒刑；致人於死或重傷而逃逸者，處1年以上7年
以下有期徒刑。